【裁判字號】    94,易,1197
【裁判日期】    950522
【裁判案由】    大陸人民條例
【裁判全文】
臺灣板橋地方法院刑事判決              94年度易字第1197號
公  訴  人  臺灣板橋地方法院檢察署檢察官
被      告  甲○○
上列被告因違反台灣地區與大陸地區人民關係條例案件，經檢察
官提起公訴（94年度偵緝字第1369號），本院判決如下：
    主  文
甲○○違反不得僱用大陸地區人民在臺灣地區從事未經許可之工
作之規定，處拘役伍拾玖日，併科罰金新臺幣貳萬元，拘役如易
科罰金及罰金如易服勞役，均以銀元佰元即新台幣玖佰元折算
壹日。
    事  實
一、甲○○以承攬家庭裝潢整修工程為業，明知不得僱用大陸地
    區人民從事未經許可之工作，卻未經主管機關許可，擅自於
    民國92年11月間起至93年3 月間止，接續違法僱用以探親名
    義來台灣地區之逾期居留中國大陸地區人民林煌（原核准居
    留期間至92年9 月19日止），在位於台北縣中和市、永和市
    附近之甲○○所承包家庭裝修工地處所，從事未經許可之家
    庭裝修水泥工工作，每日工作約8 小時，薪資每日新台幣
    1700 元 。嗣林煌於94年1 月19日20時許，在台北市龍山寺
    前為警臨檢查獲，據其供述查出上情。
二、案經臺北市政府警察局報請臺灣板橋地方法院檢察署檢察官
    偵查起訴。
    理  由
一、訊據被告甲○○矢口否認本件犯行，辯稱：當時林煌是一位
    林先生派來的臨時工，一天林先生給工錢1800元，僅一起在
    中和市○○○○○街467 巷20弄工地工作約20幾天，因林煌
    是臨時工，不會要求看證件，林煌亦非伊所僱用，而是該林
    先生所僱用云云。
二、經查：
（一）林煌係中國大陸地區人民，原以探親名義核准進入台灣地
      區，核准居留期間至92年9 月19日止，為警查獲時已逾期
      居留之事實，有林煌中華民國旅行證、出境登記表、大陸
      申請來台案件查詢表及入出境管理局旅客證件留存收據等
      文件為憑。
（二）又被告係以承攬家庭裝潢整修工程，於92年11月間起至93
      年3 月間止之期間，非法僱用林煌在位於台北縣中和市、
      永和市附近之家庭裝修工地處所，從事未經許可之家庭裝
      修水泥工工作，每日工作約8 小時，由被告給付林煌薪資
      1700元等情，亦據證人林煌於警詢時指證甚詳，有林煌警
      詢筆錄可按（見94年度偵字第6415號偵查卷第4 頁至第6
      頁），被告於95年5 月8 日準備程序時對證人林煌上開審
      判外陳述之證據能力並不爭執，鑑於證人林煌已遣回中國
      大陸地區，核其陳述既為證明犯罪事實所必要，又無證明
      力過低或非出於自由意志之瑕疵，以之作為證據當屬適當
      ；而觀諸證人林煌與被告素無仇怨，核無設詞構陷之理，
      且其對於被告之體型、年齡及所使用之行動電話門號0000
      000000號、受僱工作時間、地點、薪資數額等事項均能陳
      述明確（見前引警詢筆錄），被告復自承曾與證人林煌一
      同工作，足徵證人林煌所言應屬事實，堪予採信。至於被
      告雖一再辯稱：林煌是一位林先生派來的臨時工，林煌非
      伊所僱用云云。然其所謂林先生究為何人？被告並無法舉
      出其姓名或住居所以供本院傳訊查證，本院自無從以之推
      翻檢察官對於被告犯罪事實之舉證而為被告有利之認定，
      附此說明。
（三）綜上，被告所辯無非畏罪卸責之詞，洵不足採，本件事證
      明確，被告犯行堪以認定。
三、被告僱用大陸地區人民從事未經許可之工作，違反台灣地區
    與大陸地區人民關係條例第15條第4 款之之規定，應論以該
    條例第83條第1 項之罪。爰審酌被告犯罪動機、目的、情節
    、僱用大陸地區人民在臺灣地區從事未經許可工作對臺灣地
    區社會、經濟秩序、本地勞工就業權益所生損害，及犯罪後
    態度等一切情狀，處如主文所示之刑，並諭知拘役如易科罰
    金及罰金如易服勞役之折算標準，以資懲儆。
據上論斷，應依刑事訴訟法第 299 條第 1 項前段、台灣地區與
大陸地區人民關係條例第 83 條第 1 項、第 15 條第 4 款、刑
法第11條前段、第41條第1 項前段、第42條第2 項、罰金罰鍰提
高標準條例第2 條，現行法規所定貨幣單位折算新臺幣條例第2
條，判決如主文。
本案經檢察官郭學廉到庭執行職務。
中    華    民    國    95    年    5     月    22    日
                  刑事第四庭審判長法  官  陳恆寬
                                  法  官  許必奇
                                  法  官  陳明偉
以上正本證明與原本無異。
如不服本判決應於送達後10日內向本院提出上訴狀。
                                  書記官  許志豪
中    華    民    國    95    年    5     月    23    日
附錄本案論罪科刑法條全文：
臺灣地區與大陸地區人民關係條例第八十三條
違反第十五條第四款或第五款規定者，處二年以下有期徒刑、拘
役或科或併科新臺幣三十萬元以下罰金。
意圖營利而違反第十五條第五款規定者，處三年以下有期徒刑、
拘役或科或併科新臺幣六十萬元以下罰金。
法人之代表人、法人或自然人之代理人、受僱人或其他從業人員
，因執行業務犯前二項之罪者，除處罰行為人外，對該法人或自
然人並科以前二項所定之罰金。但法人之代表人或自然人對於違
反之發生，已盡力為防止行為者，不在此限。


司法院資訊處製作；財團法人民間司法改革基金會備份。
